【裁判字號】    99,司財管,8
【裁判日期】    990602
【裁判案由】    指定遺產管理人
【裁判全文】
臺灣士林地方法院民事裁定             99年度司財管字第8號
聲  請  人  丁○○
代  理  人  乙○○
聲請人聲請指定被繼承人甲○○之遺產管理人事件，本院裁定如
下：
    主  文
選任丙○○（女，民國○○年○ 月○○日生，身份證統一編號：
Ｚ000000000號）為被繼承人甲○○（男，民國○○年○ 月○○日生，
身分證統一編號：Ｚ000000000號，生前籍設臺北市○○區○○街
49號，民國98年8 月7 日死亡）之遺產管理人。
准對被繼承人甲○○之大陸地區以外之繼承人為承認繼承之公示
催告。
被繼承人甲○○之大陸地區以外之繼承人，應自前項公示催告最
後登載新聞紙之日起壹年貳月內承認繼承。上述期限屆滿，無繼
承人承認繼承時，被繼承人甲○○之遺產，於清償債權並交付遺
贈物後，如有賸餘即歸屬國庫。
程序費用由被繼承人甲○○之遺產負擔。
    理  由
一、按繼承開始時，繼承人之有無不明，而無親屬會議或親屬會
    議未於1 個月內選定遺產管理人者，利害關係人得聲請法院
    選任遺產管理人，並由法院依公示催告程序，定6 個月以上
    之期限，公告繼承人，命其於期限內承認繼承，民法第1177
    條、第1178條第1 項、第2 項定有明文。
二、本件聲請意旨略以：被繼承人甲○○（男，民國○○年○ 月○○
    日生，身分證統一編號：Ｚ000000000號）為第三人曾榜之繼
    承人，聲請人與曾榜間因塗銷地上權登記涉訟，現由本院97
    年度重訴字第49號審理中，因曾榜於訴訟程序中死亡，需其
    繼承人承受訴訟，惟被繼承人已歿，其繼承人均已拋棄繼承
    ，是否仍有應繼承之人不明，而親屬會議亦未於一個月內選
    定遺產管理人，為保障聲請人權益，爰聲請指定遺產管理人
    ，以處理上開事宜等語，並提出本院民事庭98年11月19日士
    院木民日97年度重訴字第49號函影本、被繼承人之除戶戶籍
    謄本、繼承系統表、查詢結果、土地登記謄本等為證。
三、經查，被繼承人甲○○確於98年8 月7 日死亡，其繼承人均
    已拋棄繼承，是否尚有繼承人不明，且被繼承人甲○○之親
    屬未於期限選定遺產管理人，此業據聲請人提出本院拋棄繼
    承准予備查函影本為證，並經本院依職權調閱98年度司繼字
    第340 號拋棄繼承全案卷核閱無訛，堪信聲請人之主張為真
    實。聲請人主張為求訴訟進行，有選任被繼承人之遺產管理
    人必要，亦據提出本院民事庭98年11月19日士院木民日97年
    度重訴字第49號函影本為證，則聲請人自屬法律上之利害關
    係人，故本件聲請人聲請選任遺產管理人以維權益，洵屬有
    據。本院審酌丙○○為被繼承人甲○○之配偶，雖已拋棄繼
    承被繼承人甲○○之遺產，然其陳報願意為被繼承人甲○○
    之遺產管理人（見本院99年5 月17日非訟事件筆錄），且其
    並非無智識能力之人，應能勝任遺產管理人之職務，爰選任
    丙○○為被繼承人甲○○之遺產管理人，並依法為承認繼承
    之公示催告。
四、爰依非訟事件法第157條，裁定如主文所示。
五、如不服本裁定，應於裁定送達後10日內，以書狀向本院提出
    抗告狀，並繳納抗告費新臺幣1,000 元。
中    華    民    國    99    年    6     月    2     日
                  家事庭司法事務官

司法院資訊處製作；財團法人民間司法改革基金會備份。
